臺灣高雄地方法院民事裁定　　　　　　100年度監宣字第118號
聲　 請　 人　許行如
應輔助宣告人　許蔡玉雪
上聲請人聲請監護宣告等事件，本院裁定如下：
    主  文
宣告許蔡玉雪（女，民國○○○年○○月○○日生，身分證統一
編號：Ｚ000000000號）為受輔助宣告人。
選定許行如（女，民國○○○年○月○日生，身分證統一編號：
Ｚ000000000號）為受輔助宣告人許蔡玉雪之輔助人。
聲請費用新臺幣壹仟元由受輔助宣告人許蔡玉雪負擔。
    理  由
一、按「法院對於監護之聲請，認為未達第1 項之程度者，得依
    第15條之1 第1 項規定，為輔助之宣告」，又「對於因精神
    障礙或其他心智缺陷，致其為意思表示或受意思表示，或辨
    識其意思表示效果之能力，顯有不足者，法院得因本人、配
    偶、四親等內之親屬、最近一年有同居事實之其他親屬、檢
    察官、主管機關或社會福利機構之聲請，為輔助之宣告。」
    ，民法第14條第3 項、第15條之1 第1 項分別定有明文。次
    按「第597 條至第604 條、第605 條第2 項及第606 條至第
    618 條之規定，於輔助宣告聲請事件準用之。」，民事訴訟
    法第624 條之1 第3 項亦有明文。末按「法院應於鑑定人前
    訊問應受監護宣告之人。但有礙難訊問之情形或恐有害其健
    康者，不在此限。」、「監護之宣告，非就應受監護宣告之
    人之精神或心智狀況訊問鑑定人後，不得為之。」、「受輔
    助宣告之人，應置輔助人。輔助人及有關輔助之職務，輔助
    人及有關輔助之職務，準用1095條、第1096條、第1098條第
    2 項、第1100條、第1102條、第1103條第2 項、第1104條、
    第1106條、第1106條之1 、第1109條、第1111條至第1111條
    之2 、第1112條之1 及第1112條之2 之規定。」，民事訴訟
    法第602 條第1 項、第603 條、民法第1113條之1 亦分別定
    有明文，核先敘明。
二、本件聲請意旨略以：聲請人許行如為應受輔助宣告人許蔡玉
    雪之長女，許蔡玉雪於民國94年5 月14日，因重度精神障礙
    ，致不能處理自己之事務，已達於不能為及受意思表示之效
    果，爰依法聲請本院准予對許蔡玉雪為監護宣告等語，並提
    出親屬系統表、戶籍謄本、泰祥診所診斷證明書及中華民國
    身心障礙手冊等各1份為證。
三、經查，本院囑託臺灣屏東地方法院對許蔡玉雪進行鑑定程序
    ，經臺灣屏東地方法院法官於100 年5 月30日在屏安醫院對
    許蔡玉雪進行鑑定程序，在鑑定人黃文翔醫師面前訊問許蔡
    玉雪，其對於法官之呼喚姓名、年籍等問題有反應，惟經鑑
    定人黃文翔醫師鑑定認為：「相對人( 即許蔡玉雪) 因長期
    罹患慢性精神分裂病，個人功能有明顯退化，目前計算能力
    受損，2 位數之加減無法執行，個位數加減有部分可以正確
    完成，記憶能力中之長期記憶尚有保存一部分，短期記憶明
    顯受損，對人物之辨識正常，但對時間、方向之辨識不佳，
    其智能狀態經評估落於輕度智能不足之狀態，生活上可以自
    理，個人之衣食、衛生，整體評估其精神狀態，應屬於精神
    耗弱之程度，尚未達到精神喪失之程度。」等情，有臺灣屏
    東地方法院100 年5 月30日勘驗筆錄在卷可稽；另據屏安醫
    院精神鑑定報告書所載：「個案(即許蔡玉雪)各項功能明顯
    退化，簡單的衣、食、衛生等生活內容可以自理。但是因為
    長期罹患精神疾病導致個案之智能不斷下降，目前經過心理
    衡鑑的測驗結果已經達到輕度智能不足之程度。因此可以判
    斷個案已經因為罹患長期之慢性情感性精神病因而導致個人
    之認知功能受損。為意思表示或受意思表示或辨識其意思表
    示效果之能力也因而明顯受損。無法完全獨力處理個人事務
    與從事個人財務管理，建議該個案應該已經達到輔助宣告之
    標準。鑑定結果：一、精神障礙或其他心智缺陷之有無：有
    精神障礙或其他心智缺陷(慢性精神分裂症)；二、障礙程度
    -為意思表示或受意思表示或辨識其意思表示效果之能力：
    顯有不足(個案因罹病致智能下降，其語言表達能力與理解
    能力皆明顯不足。) ；三、預後及恢復之可能性：個案之疾
    病因為屬於慢性疾病，預估個人功能會隨著年齡老化而逐漸
    退化，預期其疾病之預後不佳，回復機會不大。」等語，此
    復有屏安醫院100年5月30日屏安醫字第(100)0210 號函附之
    精神鑑定報告書暨心理衡鑑照會及報告單等資料附卷足憑。
    是依上開鑑定結果，許蔡玉雪因罹患慢性精神分裂症已達其
    為意思表示或受意思表示，或辨識其意思表示之能力顯有不
    足之程度，爰依法宣告許蔡玉雪為受輔助宣告之人。
四、次查，聲請人許行如為受輔助宣告人許蔡玉雪之長女，有戶
    籍謄本1 份在卷可參，並經證人即受輔助宣告人之弟弟蔡金
    山證述：許蔡玉雪平日確實是由聲請人在照顧，其費用亦由
    聲請人在支付等語。( 見本院卷第16頁) ，是觀許行如與受
    輔助宣告人許蔡玉雪之間關係密切，且許行如有意願擔任受
    輔助宣告人之輔助人，及現亦實際負責照顧受輔助宣告人，
    是如由許行如擔任受輔助宣告人之輔助人，應屬最能符合受
    輔助宣告之人之最佳利益，爰依上開法律規定，選定聲請人
    許行如為受輔助宣告人許蔡玉雪之輔助人。
五、而法院為輔助宣告時，受輔助宣告之人對其財產仍具處分權
    能，輔助人僅於民法第15條之2 第1 項等事件對於輔助宣告
    之人之行為具有同意與否之權限，從而本件輔助人無須開具
    財產清冊陳報法院，附此敘明。
六、依民事訴訟法第608 條第1 項，裁定如主文。
中    華    民    國    100   年     6     月   20    日
                    家事法庭  法  官   柯盛益
以上正本，係照原本作成。
如不服本裁定關於選定輔助人之部分，應於裁定書送達後10日內
向本院提出抗告狀，並繳納抗告費新臺幣1,000 元；其餘關於輔
助宣告之部分，不得抗告。
中    華    民    國    100   年     6     月   20    日
                              書記官   李冠毅